臺灣高等法院刑事判決
111年度上訴字第465號
上  訴  人  臺灣新北地方檢察署檢察官
上  訴  人  
即  被  告  張躍譯（原名張龍少）





            李韋宏


上  一  人
選任辯護人  丁啓修律師
上  訴  人  
即  被  告  張瀚陽



選任辯護人  楊偉毓律師
            林祐增律師
            葉慶人律師
上  訴  人  
即  被  告  王柏凱


選任辯護人  陳履洋律師
            林祐增律師
            葉慶人律師
被      告  翁子婷


上列上訴人因被告恐嚇等案件，不服臺灣新北地方法院108年度
訴字第805號，中華民國110年9月22日第一審判決（起訴案號：
臺灣新北地方檢察署107年度偵續字第277號），提起上訴，本院
判決如下：
    主  文
原判決關於張躍譯、李韋宏、張瀚陽、王柏凱部分，均撤銷。
張躍譯共同犯恐嚇取財罪，處有期徒刑拾月。未扣案之票面金額
新臺幣壹拾貳萬元及壹拾萬元之本票各壹紙、借據壹紙均沒收，
於全部或一部不能沒收或不宜執行沒收時，追徵其價額。
李韋宏、王柏凱共同犯恐嚇取財罪，各處有期徒刑陸月，如易科
罰金，以新臺幣壹仟元折算壹日。均緩刑參年。
張瀚陽共同犯恐嚇取財罪，處有期徒刑陸月，如易科罰金，以新
臺幣壹仟元折算壹日。緩刑貳年。
其他上訴駁回。
    事  實
一、張躍譯（原名張龍少）假借周子芬有意聯合翁子婷向其討回
    先前向周子芬男友劉禮滔（原名劉振州）收取之新臺幣（下
    同）10萬元，於民國106年7月28日18時許，張躍譯駕駛車牌
    號碼000-0000號自用小客車搭載王柏凱，張瀚陽駕駛車牌號
    碼0000-00號自用小客車搭載李韋宏至新北市○○區○○路0段00
    號之統一便利商店（下稱佳園路統一超商）前，因見劉禮滔
    、周子芬、劉進義（業經原審判決確定）、翁子婷均在場。
    張躍譯竟夥同李韋宏、張瀚陽及王柏凱（下稱張躍譯等4人
    ），意圖為自己不法之所有，基於恐嚇取財及剝奪他人行動
    自由之犯意聯絡，由張躍譯指示張瀚陽駕駛車牌號碼0000-0
    0號自用小客車倒車將劉禮滔、周子芬所騎乘之車牌號碼000
    -000號普通重型機車加以阻擋，李韋宏與王柏凱更站立於劉
    禮滔、周子芬之後方，張躍譯則站在前方之方式包圍劉禮滔
    、周子芬，不讓其等離開，張躍譯更對劉禮滔說：我覺得你
    會跑，因為你到現在都沒有聯絡我，所以還是你上車等語，
    迫使劉禮滔、周子芬搭乘李韋宏所駕駛之車牌號碼000-0000
    號自用小客車（原係由劉進義所駕駛搭載翁子婷到場，之後
    劉進義改上張瀚陽所駕駛上開自用小客車），張躍譯並指示
    王柏凱乘坐後座，監控劉禮滔、周子芬不得下車或使用手機
    對外聯繫，隨後張躍譯等4人即將劉禮滔、周子芬載往新北
    市樹林區大同山上，以此方式剝奪劉禮滔、周子芬之行動自
    由。其等到達大同山後，張躍譯隨即對劉禮滔、周子芬恫稱
    ：如不交付款項，便當場輪姦周子芬，再賣至酒店賣淫等語
    ，致劉禮滔、周子芬心生畏懼，劉禮滔被迫承諾積欠張躍譯
    40萬元之借款債務，張躍譯復獨留周子芬為人質，指派李韋
    宏駕車先行搭載王柏凱、劉禮滔於同日20時許，先行前往新
    北市○○區○○街0段0號統一便利商店（下稱保安街統一超商）
    ，由李韋宏在旁監控，使劉禮滔自其中國信託商業銀行帳戶
    提領12萬元交付李韋宏，並於張躍譯、張瀚陽、劉進義及周
    子芬到達該超商後，再使劉禮滔由周子芬之中華郵政帳戶提
    領6萬元交付張躍譯，待張躍譯取得前開共計18萬元現金後
    ，隨即要求劉禮滔在超商用餐區內簽立40萬元之借據1紙及
    面額分別為18萬元、12萬元、10萬元之本票共3紙予張躍譯
    ，且於劉禮滔簽立上開借據及本票之期間內，張躍譯更指示
    張瀚陽、劉進義監控周子芬、指示李韋宏帶同周子芬進入超
    商用餐區內、指示王柏凱跟隨周子芬進出超商，此間劉進義
    即與張躍譯、李韋宏、張瀚陽及王柏凱共同基於剝奪他人行
    動自由之犯意聯絡，依張躍譯之指示在保安街統一超商外監
    控周子芬而剝奪其行動自由。嗣因被告張躍譯取得現金18萬
    元，遂交還面額18萬元之本票予劉禮滔以作為已交付前開18
    萬元之證明，後周子芬胞妹來電，張瀚陽乃先行開車送周子
    芬回家，周子芬下車隨即報警，經員警聯繫張躍譯，張躍譯
    始帶同劉禮滔前往警局投案，而悉上情。
二、案經劉禮滔及周子芬訴由新北市政府警察局樹林分局報告臺
    灣新北地方檢察署檢察官偵查起訴。
    理  由
甲、有罪部分
壹、程序部分：
  ㈠按被告以外之人於審判外之言詞或書面陳述，除法律有規定
    者外，不得作為證據，刑事訴訟法第159條第1項定有明文。
    又被告以外之人於審判外之陳述，雖不符刑事訴訟法第159
    條之1至第159條之4之規定，而經當事人於審判程序同意作
    為證據，法院審酌該言詞陳述或書面陳述作成時之情況，認
    為適當者，亦得為證據；當事人、代理人或辯護人於法院調
    查證據時，知有同法第159條第1項不得為證據之情形，而未
    於言詞辯論終結前聲明異議者，視為有前項之同意，刑事訴
    訟法第159條之5亦有明文。經查：
　⒈被告張躍譯雖爭執證人翁子婷、劉進義於警詢、偵查時及證
    人周子芬於警詢中證述之證據能力，惟因本院並未引用上揭
    證據作為認定犯罪事實之基礎，自無庸贅述其有無證據能力
    之理由。又被告張躍譯另爭執證人周子芬於偵查中證據能力
    ，關於證人周子芬於107年8月30日、108年1月17日於偵查中
    之陳述，係經檢察官諭知證人有具結之義務及偽證之處罰並
    命朗讀結文具結擔保其證言之真實性後，以證人身份，於檢
    察官面前完整、連續陳述其親身經歷，且查無證據顯示係遭
    受強暴、脅迫、詐欺、利誘等外力干擾情形，或在影響其心
    理狀況致妨礙其自由陳述等顯不可信之情況，而被告張躍譯
    復未提出上開證人在偵查中所述有何其他顯不可信之情況，
    引用上開證人於檢察官面前所為陳述作為證據應屬適當，依
    刑事訴訟法第159條之1第2項之規定，具證據能力。另證人
    周子芬於107年1月17日、107年4月13日經檢察事務官或檢察
    官詢問之陳述，並未經過具結，被告張躍譯於本院準備程序
    中不同意作為本案證據（見本院卷㈠第331頁），其該次於詢
    問中之證詞自不得作為證據。
　⒉至檢察官、被告張躍譯、李韋宏、張瀚陽、王柏凱及辯護人
    ，就本院所認定犯罪事實而經調查採用之下列證據之證據能
    力，均表示沒有意見，同意有證據能力（見本院卷㈠第293、
    331頁），本院復審酌各該證據作成時之情況，尚無違法及
    證明力明顯過低之瑕疵，認以之作為證據應屬適當，揆諸上
    開規定，本件經調查之證據，均有證據能力。
  ㈡又本院所引之非供述證據部分，並無證據證明係公務員違法
    取得，亦無依法應排除其證據能力之情形，應有證據能力。
貳、實體部分：
一、認定犯罪事實所憑之證據及理由：
　  訊據被告李韋宏、張瀚陽、王柏凱就上開事實坦承不諱。被
    告張躍譯雖坦承有於上開時、地恐嚇取財之事實，惟否認有
    何妨害自由犯行，並辯稱：我沒有剝奪他們行動自由，自始
    至終都沒有讓他們不能抗拒，監視器也有顯示他們可以自由
    使用手機及打電話，可以自行出入云云。經查：
　㈠上開犯罪事實，業據被告李韋宏、張瀚陽、王柏凱於本院準
    備程序及審理中坦承不諱（見本院卷㈠第244、298頁、本院
    卷㈡第32頁），並經證人即告訴人劉禮滔於警詢、偵查及原
    審中證述明確（見偵字卷第23至27、82至82背面、87至90頁
    、偵續字卷第33至38、131頁、原審訴字卷㈡第14至25頁），
    且有證人即告訴人周子芬於107年8月30日於偵查中及原審中
    證述綦詳（見偵續字卷第33至38頁、原審訴字卷㈡第27至37
    頁），另有告訴人劉禮滔之中國信託存款帳戶存摺內頁、存
    款交易明細各1份、告訴人周子芬之中華郵政存簿儲金簿內
    頁、客戶歷史交易清單各1份、新北市樹林區佳園路、保安
    街統一便利超商監視錄影畫面擷取照片共24張、大同山監視
    錄影畫面擷取照片4張、被告張躍譯與告訴人劉禮滔簽立之
    借據翻拍照片1紙、告訴人劉禮滔所簽立之面額18萬元本票
    影本1紙、車輛詳細資料報表3份、被告張躍譯庭呈告訴人劉
    禮滔簽立之40萬元借據、12萬及10萬元本票影本各1紙、告
    訴人劉禮滔庭呈之中國信託銀行帳戶106年7月28日ATM交易
    提領地點證明函1紙及原審於108年11月12日、108年12月3日
    及109年1月7日當庭勘驗之勘驗筆錄暨卷附勘驗報告之截圖4
    2張、156張、122張等資料在卷可稽（見偵字卷第39至57、1
    35至136頁、偵續字卷第19至21、23至25、45、47至48、79
    至87頁及原審訴字卷㈠第183至191、195至209、223至240、2
    43至295、319至335、343至383頁），堪認被告李韋宏、張
    瀚陽、王柏凱自白與事實相符，應堪認定。
　㈡至被告張躍譯固對於恐嚇取財之犯罪事實供承不諱（見本院
    卷㈡第32頁），惟否認有為妨害自由犯行。經查：
　⒈有關告訴人2人於佳園路統一超商前係遭被告張躍譯、李韋宏
    、張瀚陽、王柏凱共同限制行動自由而遭帶往大同山區部分
    ：　
　⑴由證人劉禮滔於警詢中指稱：106年7月28日17時39分許，我
    與周子芬至佳園路統一超商提款，在門口看見翁子婷及劉進
    義坐在一輛白色自小客上，後來張躍譯及其餘3名男性分乘
    兩輛自小客車到場，並語帶威脅說我找你們4個（連同翁子
    婷及劉進義）很久了，命令我及女友上其中一輛白色自小客
    車，對方4人堵住我的機車不讓我離去，然後將我們帶往樹
    林區大同山等語（見偵字卷第23背面頁）；其於偵查中證述
    ：案發當天我載周子芬到佳園路統一超商前，她入內提錢，
    我在店外等她，當時我看到劉進義所駕駛之車輛，車上還有
    翁子婷，我問劉進義、翁子婷為何會在這裡，後來張躍譯坐
    了一台車突然出現在該處，說要找我跟周子芬很久了，並且
    跟我及周子芬說通通都給我上車、你知道我的脾氣，我跟周
    子芬都很害怕，此時張躍譯的3個小弟，我不知道他們是誰
    ，從我們後方各開1台白色、黑色車停在我後面，擋住我們
    的去路，當時在張躍譯車上的另一名小弟也下車，要求我與
    周子芬上劉進義的車，我們不是自願上車的，上車後，因為
    張躍譯怕劉進義載著我們離開，所以請另1個小弟開劉進義
    的車，還叫1個小弟坐在我們旁邊，另外還將車門安全鎖打
    開讓我們無法從裡面開門，強迫帶我們上山，又當時車上坐
    5人，副駕坐翁子婷，我坐後座最左邊（即駕駛後方），後
    座中間是周子芬，後座最右邊是編號2之男子（即偵字卷第3
    4背面頁犯罪嫌疑人指認表之王柏凱），坐旁邊男子在我們
    使用手機時，他在旁監看，恐嚇我們不准報警及連絡其他人
    等語（見偵字卷第82至82背面、88至89頁、偵續字卷第36頁
    ）；其於原審中證述：我到佳園路統一超商時，才看到劉進
    義、翁子婷坐在店外車子那邊，周子芬進去便利商店提錢，
    我在外面等的時候，張躍譯還有李韋宏和張瀚陽等其他人就
    過來，張躍譯好像說「被我找到了，不要亂跑」等等，那時
    候我還不知道他為什麼要找我，他只是說先上車，還說周子
    芬臉書什麼有對翁子婷講張躍譯什麼事情，我記得有講什麼
    事情，但現在想不起來，好像張躍譯說這次要我們不要逃之
    類，總算被他找到、什麼我們死定了的話，現在已經記不清
    楚當時張躍譯實際所講的話，然後我跟周子芬就被押上車，
    那時候他們車子整個圍在我們旁邊，我只知道有人站我前面
    ，旁邊好像也有人，他們有兩台車子就停在我後面，我進出
    不得，所以才上車，好像張躍譯說要去大同山，他說要講翁
    子婷和周子芬的事情，好像是因為她們兩個女生講張躍譯之
    前在中壢公園講10萬元的事情，說都是張躍譯拿走，翁子婷
    沒有拿到等等，張躍譯好像很生氣說要叫人把翁子婷跟周子
    芬抓起來，押在車上的時候，他們還把車子後車門的暗鎖給
    扣起來讓我沒辦法下車，然後他們好像有交換駕駛，是李韋
    宏開車，王柏凱在車上時坐在周子芬和我旁邊，在監視我們
    有沒有用手機，也顧在旁邊不讓我們亂動，還叫我們不要報
    警之類的等語（見原審訴字卷㈡第14至19頁）；互核證人周
    子芬於原審中證述：於107年6月28日下午6時許，在佳園路
    統一超商前，當時我跟劉禮滔被張躍譯他們一起帶到大同山
    上，我們沒有真的想要上去，那時算言語恐嚇，我們也沒有
    辦法離開等語（見原審訴字卷㈡第27至29頁）。則由證人之
    上開證詞，堪認告訴人劉禮滔、周子芬遭被告張躍譯言語恫
    嚇上自用小客車，又被告李韋宏、張瀚陽、王柏凱與被告張
    躍譯共同圍堵告訴人2人，使其等無法任意離開，並由被告
    李韋宏駕駛前揭車輛一同離去，且被告王柏凱亦乘坐於告訴
    人2人旁邊，並有監視告訴人2人不准使用手機報警之事實。
　⑵另經原審於108年11月12日當庭勘驗佳園路統一超商外監視器
    畫面結果：〔17：16：25－17：17：25〕劉禮滔騎機車載周子
    芬，駛入停車位區停在A車（即劉進義所駕駛車輛，下同）
    副駕駛座旁邊，周子芬下車走進超商，劉禮滔則觸碰機車電
    門位置以熄火後以左腳落下機車左側之腳架，坐在機車上轉
    頭與A車內的翁子婷交談，此時張躍譯駕駛黑色小客車（下
    稱B車）馬路處停放，張瀚陽則駕駛白色小客車（下稱C車）
    跟隨於B車後方停車，張躍譯、王柏凱分別自B車駕駛座及副
    駕駛座下車，王柏凱並站在B車旁抽菸。劉禮滔轉頭往其左
    後方（即B車停放方向）看去後，隨即退後並將腳架升起，
    張躍譯則邊講電話走到A車副駕駛座旁與翁子婷交談，劉禮
    滔於張躍譯走至其前方旋即啟動機車電門並再度後退，張躍
    譯再轉頭看劉禮滔時，劉禮滔即煞車停止，張躍譯並走近劉
    禮滔與之說話，劉進義並自A車駕駛座下車。期間C車於B車
    左邊之銀色車輛駛離後，即往前行駛並停放於B車之左手邊
    而與B車併排停車（見原審訴字卷㈠第184至185、197至199頁
    ）；〔17：17：26－17：18：20〕劉進義走到張躍譯旁跟張躍
    譯、翁子婷及劉禮滔交談，此時站在劉禮滔前之張躍譯便高
    舉右手招喚王柏凱，劉進義並走向王柏凱並與王柏凱擦身交
    談後再走向A車駕駛座，王柏凱則走近C車，並與甫自副駕駛
    座下車之李韋宏、駕駛座下車之張瀚陽交談，3人並一起往
    張躍譯方向走至B車車尾處，張躍譯隨即向王柏凱、李韋宏
    、張瀚陽方向高舉左手向畫面左下揮動方式，向王柏凱、李
    韋宏、張瀚陽示意，劉禮滔亦回頭望向王柏凱、李韋宏、張
    瀚陽3人之位置，張瀚陽旋即返回C車駕駛座上，王柏凱、李
    韋宏則面面相覷並後退走而更靠近於B車車尾，劉進義復自A
    車駕駛座處前往與李韋宏、王柏凱交談，張躍譯則繼續與翁
    子婷及劉禮滔交談，此時統一超商送貨車（自畫面左方駛入
    ）停放於劉禮滔所騎乘機車之車尾後方。此期間，張躍譯則
    持續對劉禮滔及翁子婷說話（見原審訴字卷㈠第185至186、1
    99至201頁）；〔17：18：21－17：19：25〕劉進義再走向張躍
    譯，張躍譯並與劉禮滔、翁子婷及劉進義說話，再對著劉禮
    滔、自超商走出周子芬說話，並不時對A車內的翁子婷說話
    ，期間被告張瀚陽駕駛C車倒退並往右閃避前揭統一超商送
    貨車並切進統一超商送貨車右側之柏油路面空間，劉禮滔於
    張瀚陽駕駛C車堵住其後路時，亦有回頭查看C車倒退情形，
    王柏凱、李韋宏則於C車接快要停好時，往前走至劉禮滔所
    騎乘機車之後方（王柏凱有插腰、李韋宏則有抱胸之舉止）
    ，形成劉禮滔倘倒退欲駛出，即會撞擊王柏凱、李韋宏及C
    車右後側車門，劉進義則走回A車駕駛座（見原審訴字卷㈠第
    186至187、201頁）；〔17：20：35－17：21：14〕（於劉禮滔
    、周子芬均進入A車後）張躍譯復開啟A車副駕後座後車門查
    看，並以左手揮向走來之王柏凱以為示意，王柏凱則走回B
    車副駕駛座，張躍譯並有回頭查看其後方馬路狀況，王柏凱
    復走向被告張躍譯以右手交付張躍譯某物品，張躍譯以該某
    物品劃弄於車門內側處後再將車門關上，張躍譯再繞到A車
    駕駛後座車門（王柏凱亦跟隨至A車左後側），張躍譯並開
    啟駕駛座後側車門，彎腰後一陣子起身再關上車門，此時李
    韋宏自B車下車往張躍譯處察看。張躍譯再走到駕駛座旁對
    劉進義說話（見原審訴字卷㈠第189、204至205頁）；〔17：2
    1：15－17：26：00〕張躍譯走往C 車，並交付某物品與王柏
    凱，再走到C車副駕旁與站在C車周圍之張瀚陽講話，隨後王
    柏凱及李韋宏亦走靠近張躍譯，張躍譯、張瀚陽、王柏凱及
    李韋宏討論一陣後，張躍譯再走到A車駕駛座旁，張瀚陽、
    王柏凱及李韋宏亦往張躍譯方向走到A車車尾，劉進義亦下
    車走至A車車尾與張躍譯、張瀚陽、王柏凱及李韋宏談話（
    張躍譯有揮手），劉進義再走往A車駕駛座並彎腰面向A車車
    內，同時張躍譯、張瀚陽、王柏凱及李韋宏仍再A車車尾討
    論，劉進義則再度走向A車車尾加入討論，隨後李韋宏即坐
    進A車駕駛座，王柏凱坐進A車副駕後座，張瀚陽開C車，劉
    進義坐進C車副駕駛座，張躍譯最後走到A車副駕車窗旁彎腰
    、以手指向A車車內人員並說話後才走去B車駕駛座，復再度
    下車對C車駕駛座之張瀚陽說話，並跑來與A車駕駛座之李韋
    宏說話後，再度快步上B車駕駛座，並由B車領頭、A車第二
    、C車殿後方式駛出馬路（見原審訴字卷㈠第190 、205 至20
    9頁），堪認告訴人劉禮滔證述其遭被告張躍譯及與其同行
    之其他被告及車輛擋住去路，被告張躍譯開啟車門安全鎖，
    以及告訴人2人所搭乘之車輛係改由被告李韋宏駕駛，且被
    告王柏凱亦搭乘該車並乘坐於副駕駛座後座之座位等節相符
    一致。再佐以告訴人劉禮滔看到被告張躍譯後，即有意退後
    而離去，不願與被告張躍譯共處一處等情，有如前述，則告
    訴人劉禮滔又豈會自願偕同告訴人周子芬隨被告張躍譯等人
    前往大同山區，並無故將其原先所騎乘之機車停置在佳園路
    統一超商前，殊難想像。遑論被告張躍譯於警詢中亦自承：
    我有詢問告訴人劉禮滔說「因為我覺得我怕你會跑，因為你
    到現在都沒連絡我，所以還是你上車」之情（見偵字卷第5
    頁），且被告張躍譯指示被告張瀚陽倒車堵住告訴人劉禮滔
    所騎乘機車往後之退路，被告李韋宏及王柏凱亦依被告張躍
    譯指示站立於告訴人劉禮滔騎乘機車之後方舉動，而與被告
    張躍譯形成前後包圍告訴人劉禮滔等情節。則被告張躍譯確
    有以前揭言語恫嚇告訴人2人，並指示被告張瀚陽、李韋宏
    、王柏凱加以圍堵告訴人劉禮滔退路，迫使告訴人2人自行
    進入原先由被告劉進義所駕駛之車輛內，被告張躍譯並按下
    安全鎖以避免告訴人2人中途逃脫，將其2人帶往大同山區之
    情。從而，顯見告訴人2人於佳園路統一超商前係遭被告張
    躍譯、李韋宏、張瀚陽、王柏凱共同限制行動自由而遭帶往
    大同山區之事實。
　⒉有關告訴人劉禮滔、周子芬分別遭被告李韋宏、王柏凱、張
    躍譯、張瀚陽先後帶下山，告訴人劉禮滔提領款項及簽立本
    票及借據，告訴人劉禮滔、周子芬遭剝奪行動自由部分：
  ⑴證人劉禮滔於警詢中指稱：張躍譯等人帶我至保安街統一超
    商，張躍譯並指派小弟陪同領錢，合計18萬給予張躍譯；保
    安街統一超商用餐區的現場有張躍譯、王柏凱及我，後來周
    子芬及張瀚陽有到場，王柏凱、張瀚陽在現場監視我，我本
    來不想簽本票及借據，張躍譯就叫李韋宏把周子芬押進來，
    張躍譯於該超商內強迫逼我簽下40萬元之借據，另外再簽18
    萬、12萬、10萬共3張本票，張躍譯當場雖僅以口頭喝令我
    在借據及3張本票上簽名捺印，可是我們從106年7月28日17
    時40分許開始就在他們的控制及脅迫下，我們已經嚇到恍神
    ，我是在極度恐懼及恍神的狀態下將借據及3張本票簽名捺
    印，因為要保護周子芬，所以張躍譯的要求我都照做，因18
    萬已付清，張躍譯便將該18萬元之本票給我等語（見偵字卷
    第23背面至24、26背面至27頁）；其於偵查中證述：到超商
    後，當時我用中國信託提款卡領了12萬，李韋宏打電話給張
    躍譯說錢已經領好可以下山，之後到用餐區等張躍譯來，他
    們來了之後李韋宏拿12萬給張躍譯點收，因張躍譯認為不足
    18萬，而我的帳戶有領款限制，故再以周子芬的郵局提款卡
    領了6萬，總共18萬交給張躍譯，李韋宏有在提款機旁監視
    我們提款，之後張躍譯逼迫我簽立借據跟本票，因為周子芬
    還在他的監控下，所以不得不簽，但其實根本沒有欠他們錢
    等語（見偵字卷第89頁、偵續字卷第37至38頁）；其於原審
    中證述：我提錢的時候，好像李韋宏有在旁邊顧著，監視看
    我有沒有提錢，那時候張躍譯說一次要40萬元，可是我沒辦
    法一次提付那麼多，就要我分期，所以就逼我簽本票，蓋手
    印和本票，我下山先提12萬元，但因為當日一次就只能提12
    萬元，不夠第一次的18萬元，故我求周子芬幫助，她才拿卡
    片給我提領6萬元，總共是18萬元；在我提錢時李韋宏才打
    電話叫張躍譯下來，他們下山到便利商店時李韋宏才把錢交
    給張躍譯，張躍譯坐車上把錢算清楚才進便利商店，當時車
    上還押著周子芬，然後張躍譯就要我簽3張本票和1張借據等
    語（見原審訴字卷㈡第17至18、23頁），則由證人之證述，
    其於保安街統一超商提款時，遭被告李韋宏在旁監視提款，
    並於用餐區時，亦遭被告李韋宏、王柏凱、張瀚陽等人控制
    人身自由，被告張躍譯更指示被告李韋宏將告訴人周子芬帶
    至現場，迫使告訴人劉禮滔簽立簽立借據及本票之情無訛。
　⑵又經原審於108年12月3日當庭勘驗保安街統一超商提款機前
    監視器畫面結果：〔19：54：38－19：55：30〕張瀚陽先出現
    在畫面左下角站定後，劉禮滔再出現於張瀚陽之右側，接著
    劉禮滔走到提款機前打開紅色包包，取出一個綠色卡套，再
    自卡套內拿出提款卡操作提款機，且2度轉頭望向張瀚陽，
    於劉禮滔走到提款機前並操作提款機之期間，張瀚陽先是插
    腰站在靠近影印機旁看著劉禮滔，接著撥弄一下頭髮站在走
    道中間，邊翻看擺在櫃檯上之商品邊往外看去，後店員取出
    貨品走出用餐區內區時，張瀚陽見到店員走來則轉身至後方
    、面向劉禮滔並翻閱架上目錄，嗣劉禮滔按完提款機上之鍵
    盤後，將左手伸進左邊褲袋摸索同時轉頭跟張瀚陽說話，接
    著自提款機取出薄片之物品（見原審訴字卷㈠第225、247至2
    50頁）；〔19：55：30－19：56：44〕劉禮滔站在提款機前自
    左邊褲袋拿出手機查看，此時張瀚陽仍站在影印機旁看著手
    上的目錄，嗣有老翁1人自張瀚陽右側走入畫面，同時張瀚
    陽即向右側望去並看到該老人，該老人走至劉禮滔後方約3
    步之距離排隊等待使用提款機，此時仍低頭滑手機之劉禮滔
    抬頭，並走到張瀚陽面前說話（同時該老人走向提款機前操
    作提款機），只見張瀚陽以向右側甩頭之方式示意劉振州向
    外離開，劉振州即往畫面下方離去，張瀚陽再翻幾頁商品目
    錄後放回左邊架上，亦跟著走出畫面下方（見原審訴字卷㈠
    第226、250至252頁）；〔19：56：45－19：58：20〕劉禮滔低
    頭滑手機走在前面，李韋宏亦低頭滑手機走在後面，二人一
    起站在影印機旁，此時因前揭老人仍在使用提款機，劉禮滔
    便站在該老人左後旁等候，李韋宏則一直站在劉振州左後側
    約一步的距離，李韋宏並有回頭張望、劉振州再回頭看李韋
    宏。於該老人操作完畢提款機而退後讓位給劉禮滔，劉禮滔
    則往前走至提款機前拿出提款卡插入提款機，李韋宏亦走向
    前靠近劉禮滔約一步之距離，並雙手交叉抱胸盯著劉禮滔，
    又回頭望向其後方，劉禮滔另左轉頭望向李韋宏，之後李韋
    宏繼續雙手交叉抱胸在劉禮滔之左側盯著提款中的劉禮滔，
    於該老人收拾包包並走離開畫面，李韋宏則走至劉禮滔左後
    側持續盯著提款中的劉禮滔，用餐區內區之著黑色洋裝之女
    子1人往櫃台走出，待該女子1人離開畫面後，李韋宏再走至
    劉禮滔之左後方繼續留意提款中之劉禮滔，於劉禮滔向其左
    方，李韋宏亦往其左方看一下，李韋宏人再度看向其左方，
    再走至劉禮滔左側、影印機前方看著影印機、雙手交叉背在
    後背下方（見原審訴字卷㈠第227、252至257頁）；〔19：58
    ：21－20：03：14〕劉禮滔向李韋宏說話，李韋宏走近提款機
    ，劉禮滔指著其所操作的提款機螢幕畫面給李韋宏看並說話
    ，過程另有右手拿玻璃瓶裝啤酒之男子走入，李韋宏即左轉
    頭望一下該名男子。劉禮滔繼續與李韋宏交談後，並將從提
    款機提領出之鈔票1疊直接交給李韋宏（編按：第一次），
    李韋宏便將手機放入褲袋，當場清點鈔票後將鈔票拿在左手
    上，劉禮滔接著將紅色包包夾在右邊腋下，並自其右邊褲袋
    拿出深色皮夾取出另一張提款卡插入提款機操作，李韋宏先
    是在一旁手拿鈔票、雙手交叉抱胸盯著劉禮滔，接著將其左
    手握著的鈔票對折放入左邊褲袋，然後邊滑手機邊盯著劉禮
    滔，並轉頭向右後方櫃檯處張望、再轉頭向左後方張望。劉
    禮滔在提款機前操作完後將提款卡自提款機取出放入皮夾，
    又叫李韋宏靠近提款機，並指著其所提款機螢幕畫面給李韋
    宏看，劉禮滔再看一下提款機螢幕後轉身面向李韋宏並往畫
    面下方走，李韋宏則以右手托著劉禮滔左手臂並讓劉禮滔走
    於前面之方式，2人一起往畫面下方離去（見原審訴字卷㈠第
    228至229、259至264頁）；〔20：03：15－20：06：03〕劉禮
    滔復走至提款機前並自紅色包包內拿出提款卡操作時，李韋
    宏則先是雙手抱胸站在劉禮滔左側盯著劉禮滔，接著左手放
    在背後以右手觸點其左方，之後劉禮滔又將提領出的鈔票直
    接交給李韋宏（編按：第二次），李韋宏先左轉頭望向後方
    、再背對鏡頭當場點收鈔票，然後雙手交叉抱胸站在提款機
    旁盯著劉禮滔。劉禮滔於右手於前方比劃並繼續操作提款機
    ，同時李韋宏持續站於劉禮滔左側時有雙手插口袋、前後踱
    步，劉禮滔復自提款機抽出提款卡後，又再次將提領出的鈔
    票直接交給李韋宏（編按：第三次），李韋宏當場點數後，
    便轉身以左手將鈔票放入左邊褲袋，同時往螢幕下方走去，
    劉禮滔也跟著李韋宏後面一起離開，2人消失於畫面下方（
    見原審訴字卷㈠第231、268至271頁）。足見告訴人劉禮滔前
    往保安街統一超商提款時，被告李韋宏、張瀚陽自始均分別
    陪同告訴人劉禮滔在提款機前，並不時監看告訴人劉禮滔或
    觀察周遭狀況，告訴人劉禮滔欲離開提款機前，亦須經被告
    張瀚陽同意或由被告李韋宏帶領離開，此等情節亦與告訴人
    劉禮滔前揭指述相符，顯見告訴人劉禮滔前往保安街統一超
    商提款時，告訴人2人分別仍在被告李韋宏等人之全程監控
    下之事實。
　⑶另依原審當庭勘驗保安街統一超商用餐區監視器畫面結果：
　　〔20：10：44－20：14：23〕李韋宏左手拿著白色紙張走在前
    、劉禮滔左手臂夾著紅色包包居中、王柏凱左手拿著白色紙
    張在後，三人自畫面右下方走進用餐區內區屏風右側第一桌
    ，李韋宏先將左手之紙張放在桌上，接著面對鏡頭方向與劉
    禮滔面對面坐下，王柏凱亦將右手之紙張放在桌上後，邊回
    頭看向李韋宏與劉禮滔處、邊往坐位內區之右上側走去並消
    失於畫面右上方。只見李韋宏攤開其桌前之白色紙張並低頭
    檢視，並對著劉禮滔做出翻動之動作後將該紙張放在桌上，
    再拿起桌上的手機滑，此時劉禮滔亦自其左褲袋取出手機並
    低頭滑著手機。李韋宏先將手機置於桌上並向其右方之坐位
    區外區張望後，將紙張轉向自己方向低頭看著該紙內容，並
    將右手放在紙張上。不久王柏凱從畫面右上側走到桌子旁，
    亦面對鏡頭方向坐在李韋宏左手邊與劉禮滔面對面，並有在
    桌邊手部比劃、低頭之動作，此時李韋宏以右手持筆在紙上
    書寫，並不時轉頭跟王柏凱討論或與對面之劉禮滔說話，劉
    禮滔先將手機置於桌上，接著李韋宏拿起紙張端看，劉禮滔
    又翻找置於桌上之紅色隨身包包內物品，劉禮滔並向李韋宏
    拿取筆並低頭於其從紅色包包拿出之物上作出寫字動作後，
    劉禮滔交還筆與李韋宏，李韋宏復在桌面之紙張上書寫，並
    有左轉頭與其左方之王柏凱討論之動作。嗣李韋宏、王柏凱
    先後抬頭看向畫面右下方，劉禮滔再轉頭看往同方向。之後
    李韋宏持續低頭在白紙上書寫、翻動白紙，王柏凱坐在旁邊
    看著李韋宏之桌面或低頭，而劉禮滔則看向李韋宏或拿取置
    於桌上之手機閱覽（見原審訴字卷㈠第323至325 、357至363
    頁）；〔20：14：24－20：20：48〕張躍譯與張瀚陽陸續自畫
    面右下方出現走進座位內區後，張躍譯先以左手指向王柏凱
    處，並坐在劉禮滔右手邊第二桌的坐位上，而張瀚陽則站張
    躍譯左邊先張看桌面上並用手指著李韋宏、王柏凱的方向說
    話後，再往座位內區右上側走去並消失於畫面右上方，李韋
    宏則將部分紙張推至劉禮滔前方，供劉禮滔參看。張瀚陽自
    畫面右上方走回第二桌旁時，李韋宏正將手上紙張遞向其左
    斜前方的張躍譯，張瀚陽復站在第二桌旁對著王柏凱、李韋
    宏說話，隨後王柏凱旋即起身快步往畫面右下方走去，並回
    頭看一下張瀚陽，待李韋宏起身時，劉禮滔即取出手機並低
    頭參看，王柏凱並站在屏風前方回頭等待李韋宏，之後二人
    便一起往畫面右下方離去，而張瀚陽則又走向畫面右上側。
    張躍譯即起身並拿取李韋宏所交付之紙張並走到劉禮滔對面
    坐下，而劉禮滔看著其前桌面上之白色紙張。張躍譯坐下後
    先翻看李韋宏所交付之紙張，復拿取劉禮滔前方之紙張以檢
    視之，再將紙張置於劉禮滔供其於上寫字，隨後李韋宏拿筆
    走進座位區交給張躍譯，張躍譯接過筆後在紙張上書寫並翻
    看紙張，王柏凱隨後亦進入座位內區站在劉禮滔右後方，李
    韋宏則站在張躍譯旁低頭看著張躍譯及劉禮滔在紙張上書寫
    ，王柏凱站於劉禮滔之右後方看向張躍譯及劉禮滔在紙張上
    書寫並有向前走幾步，嗣王柏凱繞過第二張桌子並坐於張躍
    譯左邊、面對劉禮滔，李韋宏則邊低頭邊往劉禮滔右後方走
    去並站於劉禮滔之右後方後，復再度湊上桌前低頭看桌面，
    張躍譯以手比劃後，李韋宏復走出畫面右下方，而張躍譯及
    劉禮滔則持續低頭於桌面繕寫，王柏凱一同望向桌面，之後
    李韋宏又回座位內區，交付筆予張躍譯並站在劉禮滔右側並
    不時彎身看著桌面上張躍譯與劉禮滔在書寫紙張，張躍譯則
    持續於紙張上書寫並翻紙張、劉禮滔持續在桌前書寫桌上的
    文件、王柏凱則均坐在桌邊，不時與張躍譯討論或望向張躍
    譯與劉禮滔書寫之桌面，李韋宏站在桌旁並看著桌面且與王
    柏凱說話。劉進義走進用座位內區站在劉禮滔身後，張躍譯
    及王柏凱抬頭看向被告劉進義，張躍譯跟劉進義說話後，張
    躍譯在空中比劃後，劉進義隨即往畫面右下方離開（見原審
    訴字卷㈠第325至328、363至371頁）；〔20：20：49－20：31
    ：55〕周子芬走在前面、李韋宏走在後面，二人走至座位內
    區，周子芬坐在劉禮滔右邊第二桌的坐位，李韋宏站在劉禮
    滔身後，李韋宏走出座位內區，周子芬持續坐著並不時看向
    張躍譯及劉禮滔書寫之桌面及畫面右下方張望，劉禮滔將手
    機拿給周子芬，周子芬便先以左手將手機拿到左耳邊接聽，
    再將手機拿到面前低頭滑了一下，同時張瀚陽走到第二桌旁
    拿取桌上手機。張瀚陽看著手機走出座位內，周子芬仍持續
    坐在位子上低頭滑手機後，拿著手機邊往畫面右下方離去邊
    接聽手機，王柏凱抬頭看向周子芬方向，張躍譯朝王柏凱以
    左手揮動了一下左手臂，王柏凱便立即起身小跑步追出去而
    亦消失於畫面右下方，此段期間，張躍譯與劉禮滔均坐在桌
    前討論、書寫桌上的文件。周子芬再自畫面右下方走入畫面
    ，王柏凱跟隨於周子芬後方亦自畫面右下方進入至座位內區
    。周子芬回到劉禮滔右邊之桌子旁時，先站著不斷張望並不
    時看著手機再坐下，而王柏凱則又繞回張躍譯旁邊坐下，此
    段期間張躍譯與劉禮滔仍持續坐在桌子前低頭於繕寫桌面上
    的文件，王柏凱與周子芬則坐在第二桌，二人不時望向張躍
    譯與劉禮滔繕寫之桌面或低頭，周子芬或拿取並滑看桌上之
    手機。張瀚陽走到座位內區第二桌並坐在王柏凱旁邊並先望
    向張躍譯與劉禮滔繕寫之桌面，後即使用自己手機，李韋宏
    亦回到座位內區第二桌旁並坐在周子芬旁邊，張躍譯與劉禮
    滔仍持續坐在桌子前低頭於繕寫桌面上的文件，王柏凱、張
    瀚陽及李韋宏則坐在第二桌或低頭使用手機、或不時看著張
    躍譯與劉振州繕寫之桌面方向（見原審訴字卷㈠第329至331
    、371至377頁）；〔20：31：56－20：37：16〕王柏凱走出用
    餐區內後，拿取衛生紙坐回張躍譯左側之坐位上。此段期間
    張躍譯與劉禮滔仍持續坐在桌子前低頭於繕寫桌面上的文件
    ，王柏凱坐在第二桌看著張躍譯與劉禮滔繕寫之桌面方向；
    張瀚陽及李韋宏則坐在第二桌，或低頭使用手機、或不時看
    著張躍譯與劉禮滔繕寫之桌面方向；周子芬大多時間均看向
    張躍譯與劉禮滔繕寫之桌面方向。於畫面時間20：35：33時
    ，張躍譯將紙張拿給王柏凱，王柏凱便將紙張放在第二桌之
    桌上給張瀚陽看，張瀚陽看了一下即往張躍譯方向推開，張
    躍譯拿起該紙張檢視，王柏凱及張瀚陽轉頭望向彼此討論，
    張躍譯隨後拿起手機撥打電話，於張躍譯通話過程中，王柏
    凱、張瀚陽及李韋宏均有望向張躍譯處看去，張躍譯將紙張
    放置於王柏凱之桌面上，王柏凱、張瀚陽均有轉頭看向置於
    第二桌桌面上之該紙張（見原審訴字卷㈠第332至333、376至
    379頁）；〔20：37：17－20：42：25〕李韋宏走在周子芬後面
    ，二人一起自用餐區內區走出畫面右下方，張躍譯、王柏凱
    與劉禮滔仍坐在用餐區內區，王柏凱看手中紙張並轉頭望向
    張躍譯，張躍譯與王柏凱討論，同時張瀚陽亦看著王柏凱，
    王柏凱將紙張交還張躍譯，張躍譯再將紙張交與劉禮滔，劉
    禮滔有朝桌上紙張蓋印及翻紙張之動作，張躍譯收拾桌前之
    紙張並交付紙張予王柏凱，張躍譯及王柏凱互相說話、討論
     ，劉禮滔起身又坐下，張躍譯並對著告訴人劉禮滔說話。
    張躍譯、王柏凱與劉禮滔均一邊收拾東西一邊起身，隨即走
    出坐位區內區，張瀚陽最後起身，並由張躍譯先走、劉禮滔
    第二、王柏凱第三、張瀚陽第四順序離開（見原審訴字卷㈠
    第334 至335、 379至383頁）。由被告李韋宏、張瀚陽於被
    告張躍譯與告訴人劉禮滔簽立借據及本票時均有在場，並有
    拿取告訴人劉禮滔書寫之該等紙張觀看，被告王柏凱更數度
    與被告張躍譯交頭接耳討論，且告訴人周子芬亦在被告李韋
    宏之陪同下進入超商用餐區，而告訴人周子芬離去時，被告
    張躍譯更指示被告王柏凱跟隨外出之後又陪同回到超商用餐
    區，告訴人2人經被告張躍譯等人分別各自帶入等情，亦與
    告訴人劉禮滔前揭指述大致相當，堪認告訴人2人於保安街
    統一超商之時，其人身自由仍遭控制之情。
　⑷況被告張躍譯於警詢時供稱：因警方通知有人報案指稱男友
    劉禮滔遭擄走，所以便帶劉禮滔前來釐清案情等語（見偵字
    卷第3 背面頁），核與證人劉禮滔於警詢中指稱：因我答應
    於7月28日24時將剩餘之款項付清，張躍譯便叫一名不詳男
    子載周子芬返家，周子芬才至派出所報案求助，警方循線聯
    繫上張躍譯（當時我與張龍少等4人在一起），並由張躍譯
    帶我至派出所說明等語（見偵字卷第24頁）；於偵查中證述
    ：周子芬是由編號5的男子（即偵字卷第34頁至反面指認犯
    罪嫌疑人紀錄表之被告張瀚陽）送回家，因為周子芬妹妹一
    直打電話給她，怕她妹起疑就叫周子芬先回家，我沒有先走
    是因為張躍譯要我付第二張本票款項，所以我必須等過晚上
    12點才能再提領，才會跟張躍譯在一起等語（見偵字卷第90
    頁），互核上開情詞，足見告訴人劉禮滔遭被告張躍譯等人
    剝奪行動自由，直至被告張躍譯帶同告訴人劉禮滔前往警局
    投案始告終了之事實。
  ⑸至被告張躍譯辯稱：告訴人2人可以自由使用手機，沒有妨害
    自由云云。然查，證人劉禮滔於偵查中證述：手機還是我們
    自己持有，是可以對外聯繫，但他們會在旁邊監看等語（見
    偵字卷第90頁）。有關告訴人2人不論身處何處，其行動自
    由均在被告張躍譯等人之陪同而監控之下，或係遭分別隔開
    看管之情，詳於前述，縱告訴人2人均仍保有手機，然因告
    訴人2人仍在被告張躍譯等人之監視控制下，客觀上自難期
    其等有機會以手機或直接向外呼救。是被告張躍譯所辯，不
    足為採。
  ㈢綜上所述，本件事證明確，被告張躍譯、李韋宏、張瀚陽、
    王柏凱犯行洵堪認定。
二、論罪：　　
  ㈠按行為後法律有變更者，適用行為時之法律，但行為後之法
    律有利於行為人者，適用最有利於行為人之法律，刑法第2
    條第1項定有明文。查被告為本案犯行後，刑法第302條第1
    項、第346條業經立法院於108年12月3日三讀通過罰金刑修
    正，總統於108年12月25日公布，並自同年月27日施行，然
    因上開條文於72年6月26日後並未修正，故於94年1月7日刑
    法修正施行後，所定罰金之貨幣單位為新臺幣，且其罰金數
    額依刑法施行法第1條之1第2項前段規定提高為30倍，是本
    次修法僅將上開條文之罰金數額調整換算後予以明定，並無
    新舊法比較問題，應逕予適用修正後刑法第302條第1項、第
    346條第1項之規定，併予敘明。
　㈡核被告張躍譯、李韋宏、張瀚陽及王柏凱所為，均係犯刑法
    第346條第1項之恐嚇取財罪（交付現金及本票部分）、第34
    6條第2項之恐嚇得利罪（交付借據部分）、第302條第1項之
    剝奪他人行動自由罪。起訴書雖漏未論及就被告張躍譯等人
    就迫使告訴人劉禮滔交付借據部分，另涉犯刑法第346條第2
    項之恐嚇得利罪，惟檢察官於起訴書已敘明此部分事實，且
    均係在所涉同一法條內，本院自無庸再就此部分另變更起訴
    法條，併予指明。
　㈢渠等恐嚇告訴人劉禮滔並使之交付現金及簽立借據、本票之
    行為，係基於同一恐嚇取財之目的，於密切接近之時間、地
    點所為，且侵害同一被害人即告訴人劉禮滔之財產法益，在
    刑法評價上，應視為數個舉動之接續施行，合為包括之一行
    為予以評價，應依接續犯論以一個恐嚇取財罪。
  ㈣其等基於同一剝奪行動自由之意思決定，以恫嚇告訴人劉禮
    滔、周子芬之強暴脅迫方式，共同剝奪告訴人2人之行動自
    由，行為繼續期間，劉進義亦加入而共同控制告訴人周子芬
    之行動自由，直至被告張躍譯取得現金、借據及本票，被告
    張躍譯等人始釋放告訴人周子芬返家而回復其人身自由，告
    訴人劉禮滔則經被告張躍譯帶至警局始回復其人身自由，其
    等剝奪行動自由之犯罪行為仍繼續進行中，行為並未間斷，
    應僅各論以繼續犯之單純一罪。
　㈤其等以一行為而剝奪告訴人劉禮滔及周子芬之行動自由構成2
    罪名，應依刑法第55條規定，從一情節較重之剝奪行動自由
    罪處斷。又其等於剝奪告訴人2人之行動自由行為繼續中，
    被告張躍譯、李韋宏、張瀚陽及王柏凱為恐嚇取財之犯行，
    不僅時間、空間均密接，各該犯罪行為亦互有重疊，核屬同
    一行為觸犯數罪名之想像競合犯，應依刑法第55條，均從一
    重論以恐嚇取財罪。
　㈥被告張躍譯、李韋宏、張瀚陽及王柏凱就前開恐嚇取財犯行
    間；被告張躍譯、李韋宏、張瀚陽、王柏凱及劉進義共就前
    開剝奪他人行動自由犯行間，均各有犯意聯絡、行為分擔，
    皆應依刑法第28條規定，論以共同正犯。
三、撤銷改判之理由、量刑：
  ㈠原審認被告張躍譯、李韋宏、張瀚陽及王柏凱罪證明確，予
    以論罪科刑，固非無見。然查：被告張躍譯、李韋宏、張瀚
    陽及王柏凱於原審審理中與告訴人劉禮滔及周子芬達成調解
    ，此有新北地方法院108年度司附民移調字第2181號、109年
    度司附民移調字第212號之調解筆錄在卷可稽（見原審卷㈠第
    385至388頁），惟其等於原審言詞辯論終結前，並未支付，
    於原審判決後，經告訴人劉禮滔聲請強制執行程序，執行被
    告張瀚陽財產而給付完畢，另被告張瀚陽及王柏凱已賠償告
    訴人周子芬7萬元，此有法院（行政執行署扣款<發放>紀錄
    ）及轉帳等資料附卷可參（見本院卷㈡第61至69頁），而被
    告張瀚陽於本院審理中表示：一開始本案和解金是張躍譯要
    先出，後來張躍譯入監，沒有人要先出這筆錢，因為劉禮滔
    去聲請強制執行，我因為職業及名下有財產的關係，我就先
    出這筆錢，但其餘被告有跟我簽協議書要還我錢之情（見本
    院卷㈡第34頁），並有被告王柏凱、李韋宏與張瀚陽簽訂之
    還款協議書、已履行分攤額之字據各1紙附卷可佐（見本院
    卷㈡第41、75頁），且告訴人劉禮滔表示業已達成和解，且
    願意原諒被告之情（見本院卷㈠第300頁）。此外，被告張躍
    譯於本院審理中坦承部分犯行及被告李韋宏、張瀚陽及王柏
    凱均坦承犯行之犯後態度，乃原審未及審酌，針對被告張躍
    譯等4人所為量刑即有未洽。被告張躍譯、李韋宏、張瀚陽
    及王柏凱上訴指摘原審量刑過重，認有理由。依法應將原判
    決關於被告張躍譯、李韋宏、張瀚陽及王柏凱
　　部分撤銷改判。
  ㈡爰以行為人之責任為基礎，審酌被告張躍譯假借告訴人周子
    芬有意討回先前給付之金錢而為本案犯行，被告李韋宏、張
    瀚陽、王柏凱亦與被告張躍譯共同為本案犯行，致告訴人2
    人心生畏懼，且告訴人2人遭剝奪行動自由之時間亦非短暫
    ，被告張躍譯更因此自告訴人2人取得現金、借據及本票，
    侵害告訴人2人自由及財產等法益，漠視法紀之存在，渠等
    所為應嚴予非難，再佐以被告張躍譯前於102年間因恐嚇案
    件，經法院論罪科刑之素行；被告李韋宏、張瀚陽及王柏凱
    先前並無前科之素行，有本院被告前案紀錄表在卷可查，兼
    衡被告張躍譯自承國中肄業之智識程度、入所前從事服務業
    ，月收入平均約4萬餘元，自己居住，需扶養未成年子女1名
    之經濟生活狀況；被告李韋宏自承大學肄業之智識程度、從
    事開水泥車工作、月收入約9萬元，與父母同住，無須扶養
    他人之經濟生活狀況；被告張瀚陽自承高中畢業之智識程度
    、為職業軍人，月收入約5萬餘元、與外婆同住，需扶養外
    婆之經濟生活狀況；被告王柏凱自承大學肄業之智識程度、
    從事工地工程，月收入約2萬餘元、與母親同住，無需扶養
    他人之經濟生活狀況；暨被告等人之犯後態度，及業已賠償
    告訴人之損害，末參酌其等各自之犯罪動機、目的、手段、
    參與情節等一切情狀，就被告張躍譯所犯恐嚇取財罪，量處
    如主文第2項所示之刑；被告李韋宏、王柏凱所犯恐嚇取財
    罪，量處如主文第3項所示之刑，並均諭知易科罰金之折算
    標準；被告張瀚陽所犯恐嚇取財罪，量處如主文第4項所示
    之刑，並諭知易科罰金之折算標準。又本院以原審未及審酌
    被告等人已與告訴人達成和解，認原審量刑過重而均撤銷改
    判量處較輕之刑，已如前述。惟被告張躍譯於本案係主導地
    位，犯罪情節較其他被告為重，於本院審理時，仍否認部分
    犯行，及被害人所提領款項均為其所取走，亦未分擔和解金
    ，本院審酌上情，就張躍譯量處較其他被告更重之刑，即有
    期徒刑10月，且不得易科罰金，附此敘明。
  ㈢緩刑之宣告：　 
　　末查被告李韋宏、張瀚陽及王柏凱前均未曾受有期徒刑以上
    刑之宣告，有本院被告前案紀錄表在卷可佐，因一時短於思
    慮，致觸犯本案犯行，且其已與告訴人達成和解，亦有上揭
    調解筆錄、扣款及轉帳資料可參，本院綜合上開情節，認被
    告李韋宏、張瀚陽及王柏凱本件犯行均為初犯，且經此偵、
    審教訓，當知所警惕而無再犯之虞，本院認所宣告之刑以暫
    不執行為適當，爰依刑法第74條第1項第1款規定，諭知宣告
    被告李韋宏及王柏凱緩刑3年；被告張瀚陽緩刑2年，以啟自
    新。
　㈣沒收部分：
  ⒈告訴人劉禮滔自中國信託帳戶提領現金12萬元，以及另自告
    訴人周子芬中華郵政帳戶提領現金6萬元，並交由被告李韋
    宏轉給被告張躍譯之情，詳於前述。而被告張躍譯、李韋宏
    、張瀚陽及王柏凱於原審中與告訴人2人達成調解，被告王
    柏凱、李韋宏與張瀚陽已賠償款項，則犯罪所得業已返還告
    訴人2人，自無宣告沒收。
　⒉告訴人劉禮滔所簽立之本案借據1紙、本票3紙，亦為被告張
    躍譯等4人之犯罪所得，已由被告張躍譯實際取得，除面額1
    8萬元本票1張已返還告訴人劉禮滔外，其餘借據1紙、本票2
    紙尚未返還等情，此經被告張躍譯及告訴人劉禮滔均一致陳
    明在卷（見偵字卷第24、133頁），又未據扣案，爰依刑法
    第38條之1第1項前段規定，於被告張躍譯項下宣告沒收，並
    依同條第3項規定，諭知於全部或一部不能沒收或不宜執行
    沒收時，追徵其價額。
乙、無罪部分：
一、公訴意旨另略以：被告翁子婷有與被告張躍譯、李韋宏、張
    瀚陽及王柏凱共同基於恐嚇取財及剝奪行動自由之犯意聯絡
    ，自佳園路統一超商即對告訴人2人為本案剝奪行動自由及
    恐嚇取財犯行，因認此部分亦涉犯刑法第302條第1項之共同
    剝奪他人行動自由、同法第346條第1項之共同恐嚇取財罪嫌
    。
二、按犯罪事實應依證據認定之，無證據不得認定犯罪事實；又
    不能證明被告犯罪者，應諭知無罪之判決；刑事訴訟法第15
    4條第2項、第301條第1項分別定有明文。又犯罪事實之認定
    ，應憑證據，如未能發現相當證據，或證據不足以證明，自
    不能以推測或擬制之方法，以為裁判基礎。次按認定不利於
    被告之事實，須依積極證據，苟積極證據不足為不利於被告
    事實之認定時，即應為有利於被告之認定，更不必有何有利
    之證據（參照最高法院30年上字第816號判例意旨）。再按
    刑事訴訟法上證明之資料，無論其為直接證據或間接證據，
    均須達於通常一般之人均不致於有所懷疑，而得確信其為真
    實之程度，始得據為有罪之認定，倘其證明尚未達到此一程
    度，而有合理之懷疑存在時，致無從形成有罪之確信，根據
    「罪證有疑，利於被告」之證據法則，即不得遽為不利於被
    告之認定（參照最高法院76年台上字第4986號判例意旨）。
    　　　　　　
三、公訴意旨認被告翁子婷涉有上揭刑法第302條第1項之共同剝
    奪他人行動自由、同法第346條第1項之共同恐嚇取財罪嫌，
    無非係以：被告翁子婷於警詢及偵查中之供述、告訴人劉禮
    滔及周子芬於警詢及偵查中之指述、告訴人劉禮滔之中國信
    託存款存摺、客戶歷史交易清單、存款交易明細、告訴人周
    子芬之中華郵政存簿儲金簿、告訴人劉禮滔與被告張躍譯簽
    立之借據、告訴人劉禮滔所簽立之面額18萬元本票、大同山
    監視錄影畫面擷取照片、佳園路、保安街統一便利超商監視
    錄影擷取畫面為其主要論斷依據。
四、訊據被告翁子婷堅詞否認有何共同剝奪他人行動自由、恐嚇
    取財罪嫌罪之犯行，並辯稱：當天是因為劉進義要還張躍譯
    錢，所以才約在那邊，後來張躍譯帶了李韋宏、張瀚陽、王
    柏凱，劉禮滔、周子芬是後來才遇到的，又劉禮滔及周子芬
    有搭車一同上山，後來李韋宏下山去便利商店，大家一同下
    山有在便利商店口聊天，聊天內容是等會要去哪裡唱歌，我
    與劉進義跟張躍譯說我們要先回公司的宿舍洗澡，所以我跟
    劉進義就離開，另我有看到張躍譯、劉禮滔及周子芬在店裡
    面，但我不知道他們在做什麼等語。經查：
  ㈠依原審勘驗佳園路統一超商外監視器畫面之上開結果，可知
    告訴人劉禮滔騎乘機車停放在劉進義、翁子婷所駕駛車輛之
    側邊，嗣被告張躍譯等人到場，方由被告張瀚陽駕駛車輛堵
    住告訴人劉禮滔去路，被告李韋宏、王柏凱更站立於告訴人
    劉禮滔之後，而與在前之被告張躍譯前後包夾告訴人劉禮滔
    ，再由被告李韋宏駕車搭載告訴人2人離開，可見翁子婷於
    佳園路統一超商外並無阻擋、包圍甚或駕車等具體行為妨害
    告訴人2人之行動自由。
　㈡證人劉禮滔於偵查中證述：關於被告翁子婷及劉進義2人，我
    們沒有足夠證據證明是否涉嫌其中，只是懷疑等語（見偵字
    卷第87頁）；其於原審中證稱：因為劉進義是搭另外一台車
    ，我不知道他在做什麼，當時李韋宏當駕駛，翁子婷坐副駕
    駛座，周子芬偷偷向翁子婷問要不要報警，翁子婷說不要報
    警，報警也沒有用，又在大同山上，我說不知道該怎麼幫周
    子芬解圍時，張躍譯和劉進義就在旁邊不知道講什麼悄悄話
    ，有講一會兒之後才決定要我們支付40萬元，因為劉進義及
    翁子婷說，按理說張躍譯不會這樣簡單放過我們，所以一定
    要付40萬元，要不然我和周子芬沒辦法脫困，我會對劉進義
    及翁子婷提告，是翁子婷是叫我們不要報警，所以我「懷疑
    」她是不是有串謀，而劉進義有跑去跟被告張躍譯講悄悄話
    ，所以就懷疑他們是不是有勾結，此外，不知道為何劉進義
    、翁子婷也一起到保安街統一超商，他們好像串謀假借他們
    自己好像也被威脅，然後來安慰我們之類的，但在便利商店
    都沒有講什麼話等語（見原審訴字卷㈡第20至24頁），是告
    訴人劉禮滔僅係因被告翁子婷有阻止報警之舉，即認其亦涉
    犯本案而提出告訴，然則被告翁子婷所為至多僅係消極規勸
    不要報警而已，且告訴人劉禮滔指述被告翁子婷參與其中等
    節，亦純屬主觀臆測，而非被告翁子婷確有對告訴人2人有
    恐嚇取財或剝奪行動自由之行為，尚難以告訴人劉禮滔此部
    分指述，即謂被告翁子婷對上開被告張躍譯等人所為剝奪告
    訴人2 人之行動自由、恐嚇取財犯行有何等之犯意聯絡或行
    為分擔。
　㈢證人周子芬於原審中亦證稱：我有對被告翁子婷提告，但我
    忘記為什麼也要對她提告，因為太久的事不記得，在山上時
    ，我不知道為什麼劉進義與翁子婷也在現場，翁子婷在車上
    有轉頭看一下，然後又轉回去，沒有幫忙不讓我們離開等語
    （見原審訴字㈡第30、32、34頁），而告訴人周子芬尚能明
    確指述在樹林區大同山上，係被告張躍譯對之恐嚇，又被告
    張躍譯命被告張瀚陽及劉進義在保安街統一超商時，於車外
    監視並互換，以及被告王柏凱監視有無使用手機報警等情節
    ，卻未能指稱被告翁子婷有何等具體之恐嚇取財、剝奪行動
    自由等作為，自不能僅以被告翁子婷於案發時在場，且告訴
    人周子芬對被告翁子婷提告，即逕認被告翁子婷有對告訴人
    2人恐嚇取財或剝奪行動自由之犯行。
  ㈣至告訴人劉禮滔之中國信託存款存摺、客戶歷史交易清單、
    存款交易明細、告訴人周子芬之中華郵政存簿儲金簿、告訴
    人劉禮滔與被告張躍譯簽立之借據、本票、大同山監視錄影
    畫面擷取照片、佳園路、保安街統一便利超商監視錄影擷取
    畫面等證據，至多僅得證明告訴人2人曾提領現金，告訴人
    劉禮滔曾簽立借據及本票予被告張躍譯，以及被告翁子婷於
    佳園路、保安街統一超商均在場等情，仍難以此作為告訴人
    2人指述之補強證據，而得以認定被告翁子婷有上開共同恐
    嚇取財及剝奪行動自由之犯行。
五、綜上所述，被告翁子婷上開所辯尚非無據，就被告翁子婷是
    否有此部分犯行，仍有合理的懷疑存在，公訴人所提出之上
    揭證據，不足為不利於被告翁子婷之犯罪事實之認定，此外
    ，復無其他證據足認被告翁子婷有公訴人所指此部分之犯行
    ，此部分不能證明被告翁子婷犯行。原審因而以不能證明被
    告翁子婷此部分之犯行，而為無罪之諭知，經核並無不合。
    檢察官上訴意旨以：被告翁子婷在本案發生前1個月，即因
    遭告訴人周子芬要求償還代墊款項等節，而與告訴人周子芬
    產生嫌隙，再就劉禮滔於偵查及原審中證稱可知，告訴人劉
    禮滔認被告翁子婷與張躍譯共同串謀為本案犯行，並非全然
    無稽，且被告翁子婷於偵查及原審準備程序中之供述內容明
    顯與事實相悖，而有卸責及偏袒維護被告張躍譯之情。原審
    判決未能綜合審究本案之起因、告訴人劉禮滔之證詞及被告
    翁子婷偵審中供述內容有悖於事實及維護共同被告之情，逕
    就被告翁子婷為無罪之諭知，認事用法尚有違誤。惟檢察官
    上訴意旨所陳各節，無非係以證人周子芬、劉禮滔於警詢、
    偵查及原審中之證詞，惟由原審勘驗監視器畫面顯示，並無
    被告翁子婷對告訴人2人為剝奪行動自由及恐嚇取財之行為
    ，且證人周子芬於原審中證稱：其僅不知道為何翁子婷也在
    場才提告之情，然單純在場，均顯與妨害自由或恐嚇取財之
    要件未符，遑論證人劉禮滔於偵查及原審中證稱：我懷疑翁
    子婷是不是有串謀等語，益徵僅是其主觀之想法及臆測。綜
    上，檢察官以前述各節，上訴指摘原審就被告翁子婷被訴剝
    奪行動自由及恐嚇取財罪判決無罪不當，並無理由，應予駁
    回。
據上論斷，應依刑事訴訟法第368條、第369條第1項前段、第364
條、第299條第1項前段，判決如主文（依裁判簡化原則，僅記載
程序法條）。　　
本案經檢察官徐世淵提起公訴，檢察官游淑惟提起上訴，檢察官
劉斐玲到庭執行職務。
中　　華　　民　　國　　111 　年　　6 　　月　　23　　日
　　　　　　      刑事第七庭  審判長法　官  孫惠琳
　　　　　　　　　　　　　　　　　  法　官  張育彰
　　　　　　　　　　　　　　　　　  法　官  連雅婷
以上正本證明與原本無異。
有罪部分如不服本判決，應於收受送達後20日內向本院提出上訴
書狀，其未敘述上訴之理由者並得於提起上訴後20日內向本院補
提理由書（均須按他造當事人之人數附繕本）「切勿逕送上級法
院」。
無罪部分（即上訴駁回部分），被告不得上訴。
無罪部分（即上訴駁回部分）檢察官如不服本判決，應於收受送
達後20日內向本院提出上訴書狀，惟須受刑事妥速審判法第9 條
限制。其未敘述上訴之理由者，並得於提起上訴後20日內向本院
補提理由書（均須按他造當事人之人數附繕本）「切勿逕送上級
法院」。
刑事妥速審判法第9條：
除前條情形外，第二審法院維持第一審所為無罪判決，提起上訴
之理由，以下列事項為限：
一、判決所適用之法令牴觸憲法。
二、判決違背司法院解釋。
三、判決違背判例。
刑事訴訟法第 377 條至第 379 條、第 393 條第 1 款規定，於
前項案件之審理，不適用之。
                                    書記官  潘文賢
中　　華　　民　　國　　111 　年　　6 　　月　　23　　日
附錄：本案論罪科刑法條全文
刑法第302條
私行拘禁或以其他非法方法，剝奪人之行動自由者，處 5 年以
下有期徒刑、拘役或 9 千元以下罰金。
因而致人於死者，處無期徒刑或 7 年以上有期徒刑；致重傷者
，處 3 年以上 10 年以下有期徒刑。
第 1 項之未遂犯罰之。
刑法第346條
意圖為自己或第三人不法之所有，以恐嚇使人將本人或第三人之
物交付者，處 6 月以上 5 年以下有期徒刑，得併科 3 萬元以
下罰金。
以前項方法得財產上不法之利益或使第三人得之者，亦同。
前二項之未遂犯罰之。